【裁判字號】    97,交抗,1992
【裁判日期】    971128
【裁判案由】    違反道路交通管理處罰條例
【裁判全文】
臺灣高等法院交通事件裁定            97年度交抗字第1992號
抗  告  人
即受處分人  甲○
上列抗告人因違反道路交通管理處罰條例案件，不服臺灣桃園地
方法院，中華民國97年10月31日所為裁定（97年度交聲字第1083
號），提起抗告，本院裁定如下：
    主  文
抗告駁回。
    理  由
一、原裁定意旨略以：受處分人甲○於民國97年6月6日凌晨2時
    10分許，駕駛車牌號碼8220-MR號自用小客車行經國道一號
    南下45公里處，經警當場攔檢測試其呼氣所含酒精濃度達每
    公升0.41毫克，而有「汽車駕駛人酒精濃度超過規定標準」
    之違規情事，經內政部警政署國道公路警察局第一警察隊警
    員掣制公警局交字第Z00000000號通知單舉發，並載明「拒
    簽，以告知到案日期」，原處分機關遂於97年6月13日以桃
    監裁罰字第裁52-Z00000000號裁決書，以異議人違反道路交
    通管理處罰條例第35條第1項第1款之規定，裁處罰鍰新臺幣
    （下同）34,500元，吊扣駕駛執照12個月，並施以道安講習
    。經核原審以原處分機關依法裁處並無違誤，異議應予駁回
    等語。
二、抗告意旨略以：(一)、內政部警政署頒訂施行之「警察臨檢作
    業規定」、「取締酒後駕車程序」之規定，寫明執勤員警之
    義務，員警未按規定程序施測，測量之數據根本不應被採納
    。(二)、原處分機關僅僅詢問駕駛人由何處上高速公路，以此
    推論飲酒時間是否已達15分鐘以上，此乃嚴重的程序瑕疵，
    且即使抗告人駕駛20公里以上，按高速公路限速時速100 公
    里計算，也不能由員警籠統推論駕駛人已飲酒15分鐘以上。
    (三)、酒測相關程序之規定是用來規範執勤員警，而非駕駛人
    ，確認駕駛人是否飲酒結束15分鐘是員警施測時的義務與責
    任，何需駕駛人提出要求，至於要求駕駛人舉證測試前是否
    服用含酒精食品，更是無理，抗告人不服原裁定，請予以撤
    銷，更為適當裁定云云。
三、按汽車駕駛人，駕駛汽車經測試檢定有酒精濃度超過規定標
    準者，處1萬5千元以上6萬元以下罰鍰，並當場移置保管該
    汽車及吊扣其駕駛執照1年，道路交通管理處罰條第35條第
    1項第1款定有明文。又汽車駕駛人有飲用酒類或其他類似物
    後其吐氣所含酒精濃度超過每公升0.25毫克或血液中酒精濃
    度超過0.05%以上者，不得駕車，道路交通安全規則第114條
    第2款亦有明文。另汽車駕駛人有第35條第1項規定之情形者
    ，應接受道路交通安全講習，道路交通管理處罰條例第35條
    第1項第1款及第24條第1項第2款分別定有明文。
四、本院查：
  (一)本件抗告人即受處分人甲○於民國97年6月6日凌晨2時10分
    許，駕駛車牌號碼8220-MR號自用小客車行經國道一號南下
    45公里處，經警當場攔檢測試其呼氣所含酒精濃度達每公升
    0.41毫克，已超過法定標準，遂掣單舉發其酒後駕車之違規
    事實，並載明「拒簽，已告知到案日期」，有內政部警政署
    國道公路警察局舉發違反道路交通管理事件通知單、酒精濃
    度測定表、交通部公路總局新竹區○○○○○道路交通管理
    事件裁決書各1份附卷可稽。
  (二)道路交通安全規則第114條第2款係規定：汽車駕駛人有飲用
    酒類或其他類似物後其吐氣所含酒精濃度超過每公升0.25毫
    克或血液中酒精濃度超過0.05%以上者，不得駕車。是凡駕
    駛人吐氣所含酒精濃度超過每公升0.25毫克，而仍駕車上路
    ，即應依上開規定裁罰，與駕駛人何時開車上路，有無逾15
    分鐘，施測前有無漱口均無涉。至內政部警政署頒訂施行之
    「警察臨檢作業規定」、「取締酒後駕車程序」，性質上屬
    於作業性行政規則，屬於機關內部業務處理方式，目的僅在
    減低受測之駕駛人疑慮或爭執。上開規則雖明定執勤員警在
    操作酒精測定器測量前，應先告知並確認受測者已飲酒結束
    15分鐘以上或提供礦泉水給受測者漱口，俾員警有所遵行，
    其乃規範員警如何進行取締，非用以規範駕駛人。則員警施
    測時縱有違反上開程序，僅應否受內部行政懲處問題，駕駛
    人尚不得據此逕認上開酒測結果有所違誤，法院自得採為違
    規裁罰之依據。
  (三)至受裁罰人如認有其他因素影響酒測之準確性，依道路交通
    處罰條例第89條準用刑事訴訟法第161條之1規定，自得提出
    有利於己之證明方法，要求法院加以調查審酌，此係受裁罰
    人之權利而非義務，原裁定稱「異議人未否認其有飲酒之事
    實，且未能提出或舉證酒清濃度測試前有服用含酒精成分之
    食品或飲料而導致有誤判之情事」等語，其義在此。
五、綜上，原處分機關以受處分人確有「酒後駕車」之違規行為
    ，依道路交通管理處罰條例第35條第1項第1款等規定裁處異
    議人：罰鍰34,500元，吊扣駕駛執照12個月，並施以道安講
    習，並無不合。原裁定已詳述認定抗告人違規之理由與證據
    ，並說明原處分於法有據，而駁回異議，核其認事用法並無
    違誤。抗告人仍執前詞爭執，指摘原裁定不當，提起抗告，
    為無理由，應予駁回。
據上論結，應依道路交通管理處罰條例第89條，道路交通案件處
理辦法第26條，刑事訴訟法第412條，裁定如主文。
中    華    民    國    97    年    11    月    28   日
                  刑事第十七庭  審判長法  官  趙功恆
                                      法  官  高明哲
                                      法  官  陳世宗
以上正本證明與原本無異。
不得再抗告。
                                      書記官  魏汝萍
中    華    民    國    97    年    11    月    28    日


司法院資訊處製作；財團法人民間司法改革基金會備份。
